臺灣高等法院臺中分院民事判決
109年度上字第607號
上  訴  人  周方    
被 上訴 人  禹生實業有限公司

法定代理人  蔡尚諺  
訴訟代理人  劉喜律師  
複 代理 人  劉鈞豪律師

上列當事人間請求返還貨款事件，上訴人對於中華民國109年9月
17日臺灣臺中地方法院109年度訴字第2168號第一審判決提起上
訴，並為訴之減縮，本院於110年3月31日言詞辯論終結，判決如
下：
    主  文
上訴駁回。
第二審訴訟費用由上訴人負擔。
    事實及理由
壹、程序方面：
一、按訴狀送達後，原告不得將原訴變更或追加他訴。但擴張或
    減縮應受判決事項之聲明者，不在此限，民事訴訟法第255
    條第1項第3款定有明文。又第二審訴之變更或追加，非經他
    造同意，不得為之。但第255條第1項第2款至第6款情形，不
    在此限，亦為同法第446條第1項所明定。查上訴人於原審起
    訴請求被上訴人應給付新臺幣（下同）279萬7,634元，及自
    支付命令送達翌日即民國109年5月29日起至清償日止，按年
    息5%計算之利息。嗣於上訴後即本院109年12月29日準備程
    序期日，陳明僅請求其中貨款277萬5,430元，及自109年5月
    29日起至清償日止，按年息5%計算之利息（下稱277萬5,430
    元本息），其餘假扣押執行費2萬2,204元及法定遲延利息不
    再請求（見本院卷第94-95頁），核屬減縮應受判決事項之
    聲明，依法無須得被上訴人之同意，即得任意為之，自無不
    合，先予敘明。
二、次按不變更訴訟標的，而補充或更正事實上或法律上之陳述
    者，非為訴之變更或追加，民事訴訟法第256條定有明文。
    查上訴人於原審主張依下述建材轉售暨保管承諾書（下稱系
    爭承諾書）之約定，請求被上訴人應給付277萬5,430元本息
    。嗣經上訴人提起上訴後，就其請求權基礎，再補充依債權
    讓與之法律關係為請求（見本院卷第223頁），核此屬不變
    更訴訟標的而補充法律上之陳述，揆諸前揭規定，自非為訴
    之變更或追加，合先敘明。　　
貳、實體方面： 
一、上訴人主張：
    上訴人於108年7月30日與訴外人○○○○興業有限公司（下
　　稱○○公司）簽立系爭承諾書，雙方約定由○○公司向上訴
　　人收取貨款582萬5,716元，採購如附表一欄所示建材，並
　　轉售予如附表一欄所示公司及建案。○○公司向被上訴人
　　採購後，已將如附表一編號1、2所示建材轉賣，如附表一編
　　號3、6所示建材則所在不明，如附表編號4、5所示建材（下
　　稱系爭建材）則置於被上訴人公司處，並指定由被上訴人轉
　　售。又○○公司已指定被上訴人擔任系爭承諾書之甲方，被
　　上訴人事後卻將系爭建材轉賣，自應將其中貨款277萬5,430
　　元（下稱系爭貨款）返還上訴人。爰依系爭承諾書及債權讓
　　與之法律關係，請求被上訴人應給付上訴人277萬5,430元本
　　息。
二、被上訴人則以：
    被上訴人與○○公司間並無任何授權、代理及委任關係，亦
　　未成立系爭建材之買賣契約，○○公司復未交付系爭貨款予
　　被上訴人，被上訴人自無須就系爭貨款負清償責任。又○○
　　公司雖於108年7月4日前向被上訴人訂購並試燒如附表二所
　　示建材，惟因○○公司未能於108年7月13日前給付3成定金 
　　， 故雙方簽立取消案場報備單，已取消合約，是以○○公
　　司對被上訴人並無債權可供讓與。況被上訴人未曾簽署系爭
　　承諾書，自無受其拘束之理。至系爭建材係由被上訴人與訴
　　外人台灣○○○股份有限公司（下稱○○○公司）簽約，並
　　由訴外人○○建設公司（下稱○○公司）給付貨款，均與駿
　　億公司無關等語，資為抗辯。
三、兩造之聲明：
(一)上訴人之上訴聲明：
　1.原判決除減縮部分外廢棄。
　2.上開廢棄部分，被上訴人應給付上訴人277萬5,430元本
　　息。
(二)被上訴人之答辯聲明：
　　上訴駁回。
四、兩造不爭執事項（部分用語及編排順序依卷證文義略作調整
    ）：
(一)○○公司先後於108年3月27日、同年6月17日向被上訴人訂
　　購如附表二所示建材，並傳真「案場報備VS詢價單」予被上
　　訴人，復於108年7月4日傳真簡易合約書予被上訴人（見原
　　審卷第115-121頁）。其後再於108年7月13日取消訂貨，並
　　簽署「取消案場報備單」（見原審卷第113頁）。　
(二)上訴人於108年7月30日與○○公司簽立系爭承諾書，約定由
　　○○公司向上訴人收取貨款582萬5,716元，採購如附表一
　　欄所示建材，並轉售予如附表一欄所示公司及建案【見臺
　　灣臺中地方法院（下稱臺中地院）109年度司促字第16173號
　　支付命令卷（下稱支付命令卷）第33-35頁】。
(三)系爭承諾書附件（下稱系爭附件）記載如附表一所示編號4-
　　6項係由甲方（即○○公司）委託被上訴人代理與丙方即如
 　 附表一欄所示公司簽立合約，惟系爭承諾書及系爭附件上
    均無被上訴人及其負責人簽章（見支付命令卷第35頁）。
(四)上訴人於108年8月30日以太平宜欣郵局存證號碼第000號存
　　證信函，通知○○公司及被上訴人，應於108年9月10日偕同
　　上訴人前往領取伊委託保管轉售予訴外人○○營造股份有限
　　公司之建材款項（見支付命令卷第49-51頁）。
(五)上訴人於108年9月30日以太平宜欣郵局存證號碼第000號存
    證信函，通知○○公司及被上訴人，應於文到10日內出面將擅
    自領取之貨款票據交付上訴人（見支付命令卷第57-5頁）。
(六)上訴人與被上訴人負責人蔡尚諺之父蔡○○於108年9月1日
　　在通訊軟體LINE，有下述對話：「上訴人：蔡董你好，我是
　　幫張○○先生付○○，仰雲建案磁磚貨款的周小姐，請問張
　　先生這兩天有和你聯絡嗎！蔡○○：有，我要拿回寄放的磁
　　磚。他要處理還我。上訴人：目前處理得如何！蔡○○：難
　　。上訴人：不可以報警處理嗎！蔡○○：見機行事。上訴人
　　：對了，我○○，仰雲的貨，7月8月一共出貨2次，張先生
　　出貨單一直沒交給我。8月26日之後就沒接我電話，我本來
　　還準備去報警。蔡○○：貨款收到，要還妳吧！前有聽話。
　　上訴人：對啊。很高興認識您，○○，仰雲的貨款問題，我
　　這兩天抽空再過去拜訪及請教...謝謝」(見原審卷第85-87
　　頁）。
(七)臺中地院109年度司裁全字第51號裁定（下稱系爭裁定），
　  准許上訴人以92萬6,000元為被上訴人供擔保後，得對被上
　　訴人之財產於277萬5,430元範圍內為假扣押。嗣經上訴人以
　　系爭裁定為執行名義，聲請對被上訴人為假扣押執行，經臺
　　中地院以109年度司執全字第70號執行事件受理在案，上訴
　　人已預納執行費2萬2,204元（見原審卷第101頁、支付命令
　　卷第61頁）。
五、兩造爭執事項（部分用語及編排順序依卷證文義略作調整）
    ：
(一)被上訴人應否負擔系爭貨款之清償責任？
(二)上訴人依系爭承諾書及債權讓與之法律關係，請求被上訴人
　　給付277萬5,430元本息，是否有據？
六、本院之判斷:
(一)被上訴人應否負擔系爭貨款之清償責任？
    按當事人主張有利於己之事實者，就其事實有舉證之責任，
    民事訴訟法第277條前段定有明文。次按請求履行債務之訴
    ，除被告自認原告所主張債權發生原因之事實外，應先由原
    告就其主張此項事實，負舉證之責任，必須證明其為真實後
　　，被告於其抗辯事實，始應負證明之責任，此為舉證責任分
    擔之原則（最高法院43年台上字第377號判例要旨參照）。
　　是負有舉證責任之當事人，若未能證實自己主張之事實為真
    實，縱然他方就其抗辯事實即令不能舉證，或其所舉證據尚
    有疵累，亦應受敗訴之判決（最高法院108年度台上字第129
    號判決要旨參照）。又按債權讓與謂不變更債權之同一性，
    由債權人將其債權移轉與相對人之準物權契約。準此，可知
    債權確屬有效成立，且未因清償或其他事由而消滅，始得為
    有效之讓與。換言之，若無債權，即無讓與之可言。經查：
      
　1.上訴人主張被上訴人應負系爭貨款之清償責任，為被上訴人
    所否認。是依前開說明，自應先由上訴人就○○公司對於被上
    訴人有系爭貨款債權存在，及其已自○○公司合法受讓系爭貨
    款債權各情，負舉證責任。 
　2.上訴人主張被上訴人應負擔系爭貨款之清償責任，無非以○○
    公司曾傳真簡易合約書予被上訴人，及其與○○公司已簽署系
    爭承諾書、系爭附件，暨援引前述LINE對話，為其主要依據
    。
　3.○○公司固先後於108年3月27日、同年6月17日向被上訴人訂
    購如附表二所示建材，並傳真「案場報備VS詢價單」予被上
    訴人，復於108年7月4日傳真簡易合約書予被上訴人（見原
    審卷第115-121頁）。惟○○公司嗣後因資金無法到位，而於1
    08年7月13日取消訂貨，並簽署「取消案場報備單」， 約定
    由被上訴人自行向○○公司處理合約、出貨及收款等後續相關
    事宜，○○公司則無條件放棄相關權益，此情除經訴外人即○○
    公司股東兼承辦人林宜洵於檢察官偵查時陳述明確外（見本
    院卷第192頁），亦有相符之「取消案場報備單」附卷可稽 
    （見原審卷第113頁）。準此可知，縱認系爭建材與如附表
    二所示建材屬同批貨物，然○○公司與被上訴人就系爭建材未
    成立任何買賣契約，○○公司亦未交付貨款給被上訴人，則被
    上訴人自無須交付系爭建材予○○公司，更不可能為○○公司保
    管系爭建材。是以，○○公司對被上訴人顯無系爭貨款債權存
    在，上訴人自無可能單憑其與○○公司簽定系爭承諾書之舉，
    即可憑空受讓系爭貨款債權。　
　4.系爭附件雖記載系爭建材由○○公司委託被上訴人代理與○○○
    等公司簽約，系爭承諾書並載明出貨後之請款權利交于上訴
    人（見支付命令卷第33-35頁）。惟系爭承諾書及系爭附件
    乃上訴人與○○公司雙方所簽署，被上訴人並未參與簽署，此
    為上訴人所不爭執，再佐以○○公司早於簽署系爭承諾書前無
    條件放棄系爭建材之相關權益，則被上訴人與○○公司間就系
    爭建材買賣難認有何授權、代理及委任關係存在。是以，被
    上訴人抗辯無須負擔系爭承諾書之權利義務，自有憑據，應
    堪採信。換言之，上訴人徒憑系爭承諾書，主張其已合法受
    讓系爭貨款債權，被上訴人應負系爭貨款之清償責任云云，
    應無依據，要難採認。
　5.蔡○○並非被上訴人之負責人（見支付命令卷第91-93頁），
    上訴人復未舉證證明被上訴人已授與代理權，則蔡○○對上訴
    人縱曾為意思表示，於未經被上訴人承認前，難認對被上訴
    人有若何效力可言。況且，被上訴人始終否認應受系爭承諾
    書之拘束，則前述LINE通話內容縱對被上訴人有何不利情事
    ，亦難逕認被上訴人已承認系爭承諾書之效力。再者，稽諸
    前述LINE通話內容，至多僅能證明上訴人與訴外人即○○公司
    負責人張○○於108年8月26日失聯後，曾向蔡○○打聽與張○○有
    無聯絡，並表明將抽空拜訪意旨而已。至蔡○○提及「貨款收
    到要還給妳吧」，據蔡○○於檢察官偵查時陳稱：因為○○公司
    跟○○仰雲簽了其他幾份品項的合約，不是只有1539跟15391
    ，伊不知道到底簽了幾個，上訴人說張○○有欠她錢，伊就說
    如果張○○有欠錢，錢就要還等語（見本院卷第195頁），自
    難曲解為被上訴人已同意系爭承諾書之效力，或被上訴人已
    同意負擔系爭貨款之清償責任。
　6.此外，未據上訴人提出其他具體證據，證明○○公司對被上訴
    人有系爭貨款債權存在，及上訴人已合法受讓系爭貨款債權
    ，是被上訴人縱就其抗辯事實即令不能舉證，或其所舉證據
    尚有疵累，亦不能肯認上訴人主張為真實。
(二)上訴人依系爭承諾書及債權讓與之法律關係，請求被上訴人
    給付277萬5,430元本息，是否有據？　　　
    上訴人既無法證明○○公司對被上訴人有系爭貨款權存在，
　  亦未舉證證明已合法受讓系爭貨款債權，則其依系爭承諾書
　  及債權讓與之法律關係，請求被上訴人給付277萬5,430元本
　  息，應無依據，不應准許。
七、綜上所述，上訴人依系爭承諾書及債權讓與之法律關係，請
　　求被上訴人應給付277萬5,430元本息，非屬正當，不應准許
　　。從而原審所為上訴人敗訴之判決，並無不合。上訴論旨指
　　摘原判決不當，求予廢棄改判，為無理由，應駁回其上訴。
八、本件事證已臻明確，兩造其餘之攻擊或防禦方法及所用之證
    據，經本院斟酌後，認為均不足以影響本判決之結果，爰不
    逐一論列，附此敘明。
九、據上論結，本件上訴為無理由，依民事訴訟法第449條第1項
    、第78條，判決如主文。
中　　華　　民　　國　　110 　年　　4 　　月　　21　　日
    　　      民事第二庭  審判長 法　官  楊 國 精
　　　　　　　　　　　　         法　官  李 立 傑
      　　　　　　　　　　       法  官  陳 正 禧        
正本係照原本作成。
如不服本判決，應於收受送達後二十日內向本院提出上訴書狀，
其未表明上訴理由者，應於提出上訴後二十日內向本院補提理由
書狀（均須按他造當事人之人數附繕本）。
上訴時應提出委任律師或具有律師資格之人之委任狀；委任有律
師資格者，另應附具律師資格證書及釋明委任人與受任人有民事
訴訟法第四百六十六條之一第一項但書或第二項所定關係之釋明
文書影本。如委任律師提起上訴者，應一併繳納上訴裁判費。  


                                   書記官  陳 三 軫       
                           
中　　華　　民　　國　　110 　年　　4 　　月　　21　　日
　　　
附表一：     編號 銷售公司及建案 建材品項 金額 (新臺幣：元) 備註 (上訴人主張建材去向)  １ ○○營造-八月小確幸 二丁掛00000-00-00 143萬7,148元 ○○公司轉賣  ２ ○○營造-八月小確幸 馬賽克 25萬5,659元 ○○公司轉賣  ３ ○○營造-十二月滿 二丁掛00000-00-00 7萬2,918元 所在不明  ４ ○○○-十二月滿 KBU1560 KBUJ63A01 31萬4,654元 被上訴人轉賣  ５ ○○建設-○○仰雲 KBU1539 KBU15391 262萬9,200元 被上訴人轉賣  ６ ○○建設-月四泊樂 二丁掛00000-00-00 162萬2,500元 所在不明 合計   582萬5,716元  

附表二：     編號 銷售公司及建案 建材品項 金額 (新臺幣：元) 備註 (108年7月4日傳真簡易合約書)  １ ○○建設-○○仰雲 1539數位噴墨釉拋石英磚 211萬2,000元 ⑴108年3月27日訂購金額220萬元 ⑵108年7月13日取消  ２ ○○建設-○○仰雲 數位噴墨釉拋石英磚板岩面 70萬4,000元 ⑴108年3月27日訂購金額55萬元 ⑵108年7月13日取消  ３ ○○○-十二月滿 KBU1560數位噴墨釉拋石英磚 24萬0,000元 ⑴108年6月17日訂購 ⑵108年7月13日取消  ４ ○○○-十二月滿 KBU15391數位噴墨釉拋石英磚板岩面 3萬4,000元 ⑴108年6月17日訂購 ⑵108年7月13日取消 合計   309萬元